ACORDAO-COMPLETO-2500222

ACÓRDÃO 13375/2021 ATA 32/2021 - PRIMEIRA CÂMARA

VISTO, relatado e discutido o ato de concessão de aposentadoria ao ex-servidor do Instituto Nacional do Seguro Social, Edival Ferreira dos Santos.
ACORDAM os Ministros do Tribunal de Contas da União, reunidos em Sessão da 1ª Câmara, com fundamento no art. 71, inciso III, da Constituição Federal, nos arts. 1º, inciso V, e 39, inciso II, da Lei 8.443/1992, no art. 260, § 1º, do RI/TCU e ante as razões expostas pelo Relator, em: 
9.1. considerar legal e conceder registro ao ato de concessão de aposentadoria emitido em favor de Edival Ferreira dos Santos; 
9.2. encaminhar cópia desta deliberação ao Instituto Nacional do Seguro Social; 
9.3. arquivar os presentes autos, nos termos do art. 169, inciso V, do RITCU.

Apreciação inicial de ato de aposentadoria.

Primeira Câmara

Instituto Nacional do Seguro Social

3. Interessado: Edival Ferreira dos Santos (XXX.669.441-XX)

13.1. Ministros presentes: Walton Alencar Rodrigues (Presidente), Benjamin Zymler, Vital do Rêgo e Jorge Oliveira (Relator).
13.2. Ministro-Substituto presente: Augusto Sherman Cavalcanti.

JORGE OLIVEIRA

Tratam os autos de aposentadoria de Edival Ferreira dos Santos no cargo Técnico de Seguro Social (peça 3) submetido pelo Instituto Nacional do Seguro Social, para fins de registro, à apreciação do Tribunal de Contas da União - TCU, de acordo com o art. 71, inciso III, da Constituição Federal.  O ato foi cadastrado e disponibilizado ao TCU por intermédio do Sistema e-Pessoal, na forma do art. 2º e 4º da Instrução Normativa TCU 78/2018.
2.	Ao analisar o ato, a Secretaria de Fiscalização de Integridade de Atos e Pagamentos de Pessoal e de Benefícios Sociais - Sefip (peça 5) constatou o registro indevido de rubrica de que trata o art. 62-A da Lei 8.112/1990 (quintos/décimos) .
3.	Conforme lançamentos efetuados pelo órgão cadastrador, o aposentado teria exercido a função FGR-2, Chefe Seção Controle Financeiro, por um ano, um mês e dezesseis dias. Contudo, foram incorporados 4/10 da função. Além disso, o ex-servidor teria exercido a função FGR-3, Encarregado Setor Técnico, por cinco anos, um mês e doze dias, mas foram incorporados 6/10 da função.  
3.	Dessa forma, com a anuência de seu dirigente (peça 6) e do representando do Ministério Público junto ao Tribunal (peça 7) , a Sefip propôs o que segue:
"12.1. Considerar ILEGAL e recusar registro do ato de Aposentadoria de EDIVAL FERREIRA DOS SANTOS do quadro de pessoal do órgão/entidade Instituto Nacional do Seguro Social, com base nos arts. 71, inciso III, da Constituição Federal, 1º, inciso V, e 39, inciso II, da Lei 8.443/1992 e 260, § 1º, do Regimento Interno. 
12.2. Com fulcro no art. 262, caput, do Regimento Interno deste Tribunal, determinar ao órgão/entidade Instituto Nacional do Seguro Social que:
12.2.1. dispense a devolução dos valores indevidamente recebidos de boa-fé até a data da ciência do órgão/entidade Instituto Nacional do Seguro Social, do acórdão que vier a ser proferido, com base no Enunciado 106 da Súmula da Jurisprudência do TCU. 
12.2.2. no prazo de trinta dias, contados da ciência da decisão, envie a este Tribunal documentos comprobatórios de que o interessado cujo ato foi impugnado está ciente do julgamento deste Tribunal. 
12.2.3. emita novo ato, livre da irregularidade ora apontada, em substituição ao ato de Aposentadoria de EDIVAL FERREIRA DOS SANTOS, submetendo-o à nova apreciação por este Tribunal, na forma do artigo 260, caput, também do Regimento.
12.2.4. dê ciência, no prazo de quinze dias, contados da notificação, do inteiro teor desta deliberação ao interessado, alertando-o de que o efeito suspensivo proveniente da interposição de eventuais recursos junto ao TCU não o exime da devolução dos valores percebidos indevidamente, caso o recurso não seja provido. 
12.2.5. promova a exclusão, no prazo 15 (quinze) dias, contados a partir da ciência desta deliberação, sujeitando-se a autoridade administrativa omissa à responsabilidade solidária, da rubrica apontada em face de manifesta ilegalidade, uma vez que o seu pagamento não encontra respaldo na jurisprudência deste Tribunal."
	É o relatório.

não há

Procurador Rodrigo Medeiros de Lima

APOSENTADORIA. INCORPORAÇÃO DE QUINTOS. INFORMAÇÕES DO ATO QUE DEMONSTRAM A REGULARIDADE DA PARCELA PERCEBIDA. FUNÇÃO EXERCIDA ANTES DE 1998. LEGALIDADE.

APOSENTADORIA (APOS)

Secretaria de Fiscalização de Integridade de Atos e Pagamentos de Pessoal e de Benefícios Sociais (Sefip)

Ao examinar o ato de concessão de aposentadoria ao ex-servidor do Instituto Nacional do Seguro Social Edival Ferreira dos Santos, a Secretaria de Fiscalização de Integridade de Atos e Pagamentos de Pessoal e de Benefícios Sociais - Sefip constatou a concessão indevida da vantagem de quintos em razão do exercício de funções comissionadas exercidas após 8/4/1998. Por essa razão, em pareceres uniformes e com apoio do Ministério Público junto ao TCU - MPTCU, opinou pela ilegalidade do ato e pela negativa de seu registo.
2. 	Discordo dos pareceres precedentes pelas razões que passo a expor. 
3. 	Observo, no formulário de peça 3, que as parcelas de quintos incorporadas pelo interessado, nos valores de R$ 75,46 e R$87,02, estariam associadas, respectivamente, ao exercício das funções FGR-2 - CHEFE SEÇÃO CONTROLE FINANCEIRO, na proporção de 4/10, e FGR-3 - ENCARREGADO SETOR TECNICO, na proporção de 6/10, segundo o espelho do ato submetido ao Tribunal. No referido formulário foi informado que o interessado incorporou a primeira função pelo exercício no intervalo entre 31/07/1978 a 24/10/1978 e 25/10/1978 a 14/09/1979, enquanto a segunda diz respeito ao período de 15/09/1979 a 24/10/1984. 
4. 	Em consulta ao Sistema Integrado de Administração de Recursos Humanos - Siape, minha assessoria confirmou que os períodos cadastrados no referido sistema, que dão suporte à rubrica "82107-VPNI ART.62-A LEI 8112/90 - AP", demonstram o preenchimento dos requisitos para incorporação da função FGR-2 em 4/10 e da FGR-3 em 6/10, tendo em vista o exercício das referidas funções entre 31/07/1978 e 31/07/1988.  Outrossim, o valor da rubrica está compatível com a parcela das funções a que faz jus o servidor inativo.
5.	Não há, portanto, qualquer evidência de exercício de função após o advento da Lei 9.624/1998 que justifique a ilegalidade apontada pelos pareceres e resta demonstrado que o interessado reuniu os requisitos legais previstos para perceber a função que consta dos seus proventos.
6.	Destarte, o ato em epígrafe pode receber a chancela da legalidade. 
	Ante o exposto, voto para que seja adotada a minuta de acórdão que ora trago ao exame deste Colegiado.
TCU, Sala das Sessões, em 14 de setembro de 2021.
JORGE OLIVEIRA 
Relator